臺灣高等法院臺南分院刑事判決　　　 100年度上訴字第1219號
上　訴　人
即　被　告　黃維銓
上列上訴人因違反槍砲彈藥刀械管制條例案件，不服臺灣臺南地
方法院100年度重訴字第12號中華民國100年11月8日第一審判決
（起訴案號：臺灣臺南地方法院檢察署100年度偵字第3768號）
，提起上訴，本院判決如下：
    主  文
上訴駁回。
    理  由
一、按依刑事訴訟法第350條、第361條、第362條、第367條規定
    ，不服地方法院之第一審判決，提起第二審上訴者，須提出
    上訴書狀，並應敘述「具體理由」，為上訴必備之程式。所
    稱具體理由，必係依據卷內既有訴訟資料或提出新事證，指
    摘或表明第一審判決有何採證、認事、用法或量刑等足以影
    響判決本旨之不當或違法，而構成應予撤銷之具體事由，始
    克相當；如未依上揭意旨指出具體事由，而僅泛言或單憑當
    事人自我說詞，指摘原判決採證認事違法、用法不當、判決
    不公、量刑過重等等，即屬未敘述具體理由，所提第二審上
    訴不合法律上之程式，得不經言詞辯論，由第二審法院予以
    判決駁回。
二、上訴人即被告上訴意旨略以：因家庭環境因素（二子黃柏盛
    為身心殘障者），以及被告真心悔改，所以請再從輕量刑，
    讓被告早日重回家庭並負起照顧之責云云。
三、經查：
  (一)原判決認定上訴人即被告明知具殺傷力之空氣槍為槍砲彈藥
    刀械管制條例所管制之物品，非經中央主管機關之許可，不
    得製造、持有，竟於98年年底某日，在高雄市六合夜市之不
    知名玩具槍店內，以新臺幣（下同）5500元之代價，購得內
    裝彈簧且不具殺傷力之空氣槍1支後，基於製造具有殺傷力
    空氣槍之犯意，於購得上開空氣槍後約隔1週之日，即在臺
    南市某處，以取出槍身內原本之彈簧，換裝硬度較硬之彈簧
    之改造方式，製造完成可發射金屬鋼珠，具有殺傷力之空氣
    槍1支（槍枝管制編號0000000000），並未經許可持有之。
    嗣被告因另案遭通緝，而於100年2月28日下午2時30分許，
    在臺南市仁德區○○○路66號前，為警緝獲，當場自其隨身
    背包內扣得前揭之空氣槍1支（槍枝管制編號0000000000）
    、CO2鋼瓶2瓶及鋼珠彈6顆（實際試射後僅餘3顆）等情，係
    依憑：(一)被告於警、偵訊及原審審理時之自白；(二)扣案之空
    氣槍1支（槍枝管制編號0000000000）、CO2鋼瓶2瓶及鋼珠
    彈6顆（實際試射後僅餘3顆），及槍枝照片、現場照片；(三)
    扣案之空氣槍，經臺南市政府警察局歸仁分局員警，當場以
    起獲之鋼珠試射，結果完全貫穿鋁板（0.55mm)，有臺南市
    政府警察局氣體動力式槍枝（空氣槍）動能初篩報告表可稽
    （警卷第9頁）。嗣該扣案之空氣槍，經送內政部警政署刑
    事警察局鑑驗，認該槍枝係氣體動力式槍枝，先經裝填該局
    所購置之小型高壓氣體鋼瓶（12g二氧化碳）及彈丸（直徑
    4.4mm、重量0.36g）進行試射3次，結果為，發射速度分別
    為135、134、133公尺/秒，計算其動能分別為3.2、3.2、
    3.1焦耳，換算其單位面積動能為21、21、20焦耳/平方公分
    ，嗣再囑請該局裝填同案（扣案）送鑑之小型高壓氣體鋼瓶
    （12g二氧化碳）及彈丸（直徑4.4mm、重量0.36g）試射3次
    ，結果為，發射速度分別為136、135、135公尺/秒，計算其
    動能分別為3.2、3.2、3.2焦耳，換算其單位面積動能為21
    、21、21焦耳/平方公分等情，有內政部警政署刑事警察局
    100年4月18日刑鑑字第1000028894號、100年9月16日刑鑑字
    第1000099829號鑑定書可按（偵查卷第16至17頁、原審卷第
    26頁參見），足認扣案之空氣槍裝填扣案之彈丸，並以扣案
    之小型高壓氣體鋼瓶為發射動力擊發後，其單位面積動能均
    逾足以穿入人體皮肉層之20焦耳/平方公分，而具有殺傷力
    ，經核被告自白與事實相符。
  (二)原審法院因而以被告犯槍砲彈藥刀械管制條例第8條第1項之
    未經許可製造具殺傷力空氣槍罪，事証明確；而被告製造空
    氣槍後加以持有之行為，應為製造之高度行為所吸收，不另
    論罪。再者，被告為累犯，應依法加重其刑；惟被告犯罪情
    節尚屬輕微，依修正後槍砲彈藥刀械管制條例第8條第6項之
    規定減輕其刑，並依法先加而後減之。因予量處被告有期徒
    刑2年8月，併科罰金3萬元，並諭知罰金如易服勞役之折算
    標準；另扣案之具殺傷力之空氣槍壹支（槍枝管制編號
    0000000000）為違禁物，扣案之CO2鋼瓶2瓶及鋼珠彈3顆（
    另3顆業經送鑑定時供實際試射後滅失），經鑑定結果均可
    供扣案空氣槍使用，且均係被告所有，乃分別依刑法第38條
    第1項第1、2款之規定宣告沒收。
  (三)復敘明刑法上之酌量減輕，必於犯罪之情狀可憫恕時，始得
    為之，為刑法第59條所明定，至情節輕微僅可為法定刑內從
    輕科刑之標準，不得據為酌量減輕之理由（最高法院28年度
    上字第1064號判例意旨參照）。又刑法第59條之酌量減輕其
    刑，必須犯罪另有特殊之原因與環境等等，在客觀上足以引
    起一般同情，認為即予宣告法定低度刑期尤嫌過重者，始有
    其適用。且為防止實務上酌減其刑之濫用，刑法於94年2月2
    日修正第59條之規定，明定「犯罪之情狀顯可憫恕，認科以
    最低度刑仍嫌過重者」，始得酌量減輕其刑，以嚴定其適用
    之條件，以免法定刑形同虛設，破壞罪刑法定之原則（最高
    法院45年台上字第1165號、51年台上字第899號判例、94年2
    月2日刑法第59條修正立法理由參照），準此，被告犯罪動
    機、犯罪手段或其犯後態度等情狀，均屬法定刑內量刑審酌
    事項，尚非得據為刑法第59條酌量減輕其刑之理由。是審酌
    本件被告犯罪之情狀，及其係於另案通緝時，遭警在其隨身
    背包內查獲前揭改造手槍等物，查獲時槍枝並有上膛，其犯
    罪之情狀，尚無特別可憫恕之處，至被告犯罪之動機、犯後
    之態度，亦僅為刑法第57條在法定刑內審酌之量刑事項，尚
    非得據為依刑法第59條酌量減輕其刑之理由，被告辯護人請
    求另再依刑法第59條酌量減輕其刑，尚非有理。
  (四)經核原判決從形式上予以審查，並無違背法令之情形。上訴
    意旨雖就原審未依刑法第59條酌減其刑部分上訴，然上訴意
    旨並無隻字片語表明第一審判決關於此部分採證、認事、用
    法有何不當或違法之處，其上訴理由僅以其個人庭家因素，
    或有改過之心，請求本院改判減輕其刑，揆諸前開說明，即
    屬未敘述具體理由，自難認其上訴合於法律上之程式；其上
    訴不合法，應予駁回，並不經言詞辯論為之。
四、爰依刑事訴訟法第367條前段、第372條，判決如主文。
中    華    民    國   100    年    12    月    16    日
                  刑事第四庭    審判長法  官  吳志誠
                                      法  官  彭喜有
                                      法  官  陳珍如
以上正本證明與原本無異。
如不服本判決應於收受送達後10日內向本院提出上訴書狀，其未
敘述上訴理由者，並得於提起上訴後10日內向本院補提理由書（
均須按他造當事人之人數附繕本）「切勿逕送上級法院」。
                                      書記官  劉清洪
中    華    民    國   100    年    12    月    16    日